【裁判字號】    89,上訴,427
【裁判日期】    890526
【裁判案由】    毒品危害防制條例
【裁判全文】
臺灣高等法院刑事判決                            八十九年度上訴字第四二七號
    上  訴  人
    即  被  告  乙○○
    指定辯護人  本院甲○
    上  訴  人
    即  被  告  丙○○
    選任辯護人  陳松鈴
右上訴人因毒品危害防制條例案件，不服臺灣台北地方法院八十七年度訴字第一五五
三號，中華民國八十八年十月二十二日及八十八年十一月十八日第一審判決（起訴案
號：臺灣台北地方法院檢察署八十七年度偵字第四六七二、四七八一、五○二四、五
○二五號），提起上訴，本院判決如左：
    主      文
上訴駁回。
    事      實
一、乙○○前曾於民國八十四、八十五年間，因違反麻醉藥品管理條例案件二案，經
    臺灣士林地方法院、臺灣板橋地方法院各判處有期徒刑六月均確定，前者於八十
    六年二月一日縮刑期滿執行完畢，後者於八十五年十一月二十五日易科罰金執行
    完畢，仍不知悔改，竟基於概括犯意，自八十七年二月初起至同年三月三日止，
    分別在友人江建忠住處及台北市○○路○段一七六號五○八號房等處，以提供裝
    有安非他命之吸食器交予其妻姚亞玲及友人江建忠（均另案聲請觀察勒戒）非法
    施用之方式，連續無償轉讓安非他命多次，嗣於同年三月四日下午三時許，在上
    址為警查獲。並扣得其所有自行施用安非他命所用之吸食器一組、含有安非他命
    殘渣之塑膠瓶一個、玻璃管一支。
二、丙○○前曾於民國八十三年間，因違反麻醉藥品管理條例等案件，經本院判處有
    期徒刑一年，於八十六年八月卅一日因縮短刑期執行完畢，竟不知悔改，基於意
    圖販賣安非他命牟利之概括犯意，自八十七年一月底、二月初起，經綽號「小文
    」者介紹，向林志雄（業經臺灣高等法院八十八年度上更（二）字第五０五號判
    處販賣麻醉藥品安非他命部分有期徒刑五年二月，意圖販賣而持有毒品海洛因部
    分，有期徒刑十年三月，應執行有期徒刑十五年）購買安非他命數次，先後以十
    兩（三七五公克）安非他命新台幣（以下同）五十萬元之代價，在基隆市○○路
    一０二號三樓之三及台北地區，分別購買安非他命十兩數次，以三兩（一一二．
    五公克）安非他命十五萬元之代價，在基隆地區○○○○○道旁之按摩院門口，
    分別購買安非他命三兩數次。旋於八十七年一月間起至同年三月五日止，在台北
    地區，以高於販入價格（每公克約一千三百三十三元）之半兩（一八．七五公克
    ）三萬五千元（即每公克約一千八百六十七元）或一兩（三七．五公克）六萬元
    （即每公克一千六百元）之代價，連續販賣予陳美卿（業經台灣台北地方法院於
    八十八年十月二十二日判處販賣麻醉藥品安非他命有期徒刑三年）五次，嗣因陳
    美卿於八十七年三月五日為警查獲，於當日經陳美卿打電話向丙○○佯稱購買安
    非他命一兩，約定價格六萬元，在台北市○○區○○路十六巷口交易，丙○○即
    攜帶前販入已分裝成十一包（業經鑑驗單位分成二包，驗餘共淨重六十．六五公
    克）之其中三包（警秤共毛重三十六公克、共淨重三十四公克）前往上址欲販賣
    予陳美卿之際，為警當場查獲，並在丙○○身上扣得上開安非他命三包，旋於翌
    日（六日）凌晨二時八分許，經警在台北市○○區○○路十六巷十五號六樓之八
    其居處查獲其餘安非他命八包（警秤共毛重三十四．七公克、淨重二十八．八公
    克）、分裝袋二十六個、玻璃球管一個、塑膠吸管二支。嗣經丙○○供出安非他
    命來源，佯稱向林志雄購買安非他命，於同年月六日，在基隆市○○路一０二號
    三樓之三，為警查獲林志雄。
三、案經台北市政府警察局信義及萬華分局報請臺灣臺北地方法院檢察署檢察官偵查
    起訴。
    理      由
壹、被告乙○○部分：
一、右揭事實，業據被告乙○○於原審承認不諱，並經證人姚亞玲證稱：伊看到乙○
    ○有安非他命，就跟他講要用一下，伊就拿來用，他不會拒絕伊，．．以前吸的
    不是乙○○給的，從八十七年二月初才開始拿乙○○的安非他命來吸食。．．他
    都擺在桌上，伊看到就跟他說伊拿來用一下，安非他命他都已裝在吸食器內等語
    明確（見原審八十八年十月七日訊問筆錄），並據證人江建忠證稱：於八十七年
    二、三月間伊曾與乙○○一起吸過一、二次，伊沒有吸食器向乙○○借，是主動
    跟乙○○拿他已裝安非他命之吸食器來吸用，他沒有向伊拿錢等語無訛（見前揭
    筆錄），而證人姚亞玲、江建忠均自承因非法施用安非他命而送觀察勒戒，被告
    乙○○空言辯稱其無轉讓安非他命，其與姚亞玲係共有安非他命云云，顯係卸責
    之詞，不足採信。被告乙○○連續轉讓安非他命予姚亞玲、江建忠之事證明確，
    犯行堪予認定。
二、按安非他命原經行政院衛生署於六十九年十二月八日及七十一年六月一日以衛署
    藥字第三○二二四號公告，列管為藥事法第二十二條第一款之禁藥，不得轉讓。
    被告乙○○違反上開規定，核其所為，原係犯藥事法第八十三條第一項之轉讓禁
    藥罪。惟被告犯罪後，毒品危害防制條例業經於八十六年十月三十日三讀修正通
    過，並於八十七年五月二十日公布施行，將安非他命明定為該條例第二條第二項
    第二款之第二級毒品，茲被告轉讓第二級毒品安非他命，當係犯該條例第八條第
    二項之轉讓第二級毒品罪，惟行為人即被告犯罪後法律既有變更，比較裁判前及
    裁判時應適用法律之結果，其法定刑以裁判前之法律有利於被告，爰依刑法第二
    條第一項但書之規定，應適用裁判前之法律即藥事法第八十三條第一項之規定加
    以處罰。故核本件被告乙○○所為，應係犯藥事法第八十三條第一項之轉讓禁藥
    罪。其非法持有安非他命之低度行為，應為轉讓安非他命之高度行為所吸收，均
    不另論罪。又其多次轉讓禁藥安非他命之行為，時間緊接，犯罪構成要件相同，
    顯係基於概括犯意為之，為連續犯，應依刑法第五十六條規定，論以一罪，並加
    重其刑。再查，被告乙○○前曾犯有如事實欄所載有期徒刑之罪並經執行完畢，
    此有臺灣高等法院檢察署刑案紀錄簡覆表在卷可按，其於五年之內再犯有期徒刑
    以上之本罪，係屬累犯，應依刑法第四十七條之規定，均加重其刑，並遞加重之
    。原審同此事實認定，依藥事法第八十三條第一項、刑法第十一條前段、第二條
    第一項但書、第五十六條、第四十七條、罰金罰鍰提高標準條例第一條前段之規
    定，並審酌被告有違反麻醉藥品管理條例前科及被告所為無償轉讓他人安非他命
    犯行之次數、對象人數、所生之危害及犯罪後態度等及其他一切情狀，量處有期
    徒刑四月。至扣案之被告乙○○所有供其自行施用安非他命所用之吸食器一組、
    含有安非他命殘渣之塑膠瓶一個、玻璃管一支，既非供其轉讓安非他命所用，不
    另為沒收之諭知，其認事、用法及量刑均無不當，被告乙○○上訴否認犯罪，為
    無理由，應予駁回。
三、被告乙○○經合法傳喚，無正當理由不到庭，爰不待其陳述逕行判決。
貳、被告丙○○部分：
一、訊據被告丙○○矢口否認涉有右揭犯行，辯稱：其係曾與陳美卿合購安非他命半
    兩及一兩，而交付安非他命予陳美卿，並未牟利，其向林志雄購入安非他命一兩
    七萬元，僅購買一次，因其供出林志雄，故林志雄始誣指其曾向他多次購買安非
    他命云云，惟查：
    （一）右揭事實，業據同案被告陳美卿於警訊中證述綦詳，並於原審到庭供稱：
          其把丙○○釣出來那次及前一次未付款外，其他之前款項均已付清，以前
          均係按市價付款，其剛為警查獲時記憶較清楚等語明確（見原審八十八年
          十月八日審判筆錄），且經證人林志雄到庭證述每次出售安非他命予被告
          之情節綦詳（見原審八十八年十一月四日審判筆錄），復有扣案之白色結
          晶物十一包經送法務部調查局檢驗之結果，確為安非他命（經鑑驗單位分
          成二包，驗餘共淨重六十．六五公克），有法務部調查局檢驗通知書在卷
          可稽。次查，被告丙○○於警訊中亦供稱其向林志雄購買安非他命交付十
          萬元現金，林志雄交付二兩安非他命等語明確（見八十七年度偵字第五０
          二五號卷第三十五頁），核與林志雄所供出售予被告丙○○每兩安非他命
          價格五萬元之情節相符。且扣案之安非他命其中被告持有欲販賣予陳美卿
          之三包（警秤共毛重三十六公克、共淨重三十四公克）及於其居處查獲其
          餘安非他命八包（警秤共毛重三十四．七公克、淨重二十八．八公克）共
          十一包警秤淨重六十二．八公克，核與其所供僅向林志雄購買一兩（三十
          七．五公克）安非他命及向施順溢購買半兩（一八．七五公克）安非他命
          ，共淨重五十六．二五公克並已吸用多時之情節不相符合。又查，被告於
          原審法院原供稱向林志雄購買一兩安非他命價格六萬元（見原審八十八年
          九月二十三日訊問筆錄、十月八日審判筆錄），亦與其於最後審理中所供
          購買一兩七萬元，相互矛盾，則其所辯，顯係卸責之詞，不足採信。
    （二）另查，本院八十八年度上更（二）字第五０五號判決雖認林志雄係販賣安
          非他命二兩十四萬元予丙○○，惟該判決認定之情節核與被告丙○○於警
          訊及原審審理中之供述均不相同，且被告丙○○於原審初訊中供稱其係購
          買一兩安非他命價格六萬元（見原審八十八年九月二十三日訊問筆錄、十
          月八日審判筆錄），與陳美卿供稱其向被告丙○○購買一兩安非他命價格
          六萬元相符，則被告丙○○要無以低於購入價格出售予被告陳美卿之可能
          。又查，被告林志雄業經判決販賣安非他命部分有罪，其亦於原審審理中
          供承每次出售十兩安非他命，可獲利十萬元（見前揭筆錄），則林志雄亦
          無供述不實出售價格之必要，故前揭判決認定丙○○購入之金額、數量，
          容有誤會，應以林志雄於原審中所供，其出售安非他命予被告丙○○多次
          ，價格為每兩安非他命五萬元之情節為可採。
    （三）按被告丙○○以每兩安非他命五萬元代價購入，以每半兩三萬五千元，每
          兩七萬元之價格出售予陳美卿，則其出售之價格，顯高於販入之價格，則
          其販賣有營利之意圖，至為明確。末查，本件雖係因陳美卿協同警方佯稱
          購買安非他命誘出被告丙○○與其交易，然被告丙○○自承原先之販入安
          非他命，並預先分裝之行為既已完成，有扣案之安非他命十一包可稽，其
          既係意圖販賣而販入安非他命，則被告丙○○該次販賣既遂之事實，亦可
          認定（最高法院二十五年非字第一二三號判例參照），本件事證明確，被
          告陳美卿犯行洵堪認定。
二、按安非他命為麻醉藥品管理條例第二條第四款所規定之化學合成麻醉藥品，業經
    行政院衛生署七十九年十月九日衛署藥字第九０四一四二號公告同年月十一日生
    效在案，不得非法販賣，被告丙○○違反此項規定，非法販賣，係犯同條例第十
    三條之一第二項第一款之罪。查被告丙○○犯罪後，毒品危害防制條例於八十七
    年五月二十日公佈，於同年月二十二日生效施行，依該條例第二條第一項之規定
    ，安非他命為第二級毒品，又依同條例第四條第二項之規定，販賣第二級毒品者
    ，處無期徒刑或七年以上有期徒刑，得併科新台幣七百萬元以下罰金，比較新舊
    法之結果，以毒品危害防制條例生效前之舊法即麻醉藥品管理條例第十三條之一
    第二項第一款之規定（法定刑為五年以上有期徒刑，得併科五萬元以下罰金）有
    利於被告，依刑法第二條第一項但書之規定，應按有利於被告之規定，依麻醉藥
    品管理條例第十三條之一第二項第一款之規定論處。被告非法持有安非他命之低
    度行為，應為非法販賣之高度行為所吸收，均不另論罪。又被告先後多次非法販
    賣安非他命之行為，時間緊接，罪名相同，顯係基於概括犯意為之，應論以連續
    犯一罪，並加重其刑。再查，被告丙○○前曾犯有如事實欄所載有期徒刑之罪並
    經執行完畢，此有臺灣高等法院檢察署刑案紀錄簡覆表在卷可按，其於五年之內
    再犯有期徒刑以上之本罪，係屬累犯，應依刑法第四十七條之規定，加重其刑，
    並遞加重之。被告丙○○供出安非他命之來源因而破獲林志雄，應依麻醉藥品管
    理條例第十三條之三之規定，減輕其刑，並先加後減之。原審同此事實認定，依
    麻醉藥品管理條例第十三條之一第二項第一款、第十三條之三、刑法第十一條前
    段、第二條第一項但書、第五十六條、第四十七條、第三十八條第一項第一款之
    規定，並審酌被告有違反麻醉藥品管理條例前科及被告丙○○販賣安非他命之次
    數、對象人數多寡、時間久暫、所生之危害及犯罪後矢口否認之態度等及其他一
    切情狀，量處有期徒刑三年。扣案之安非他命二包（驗餘共淨重六十．六五公克
    ）均屬違禁物，依刑法第三十八條第一項第一款之規定，併予宣告沒收。至扣案
    之被告之分裝袋二十六個，被告供稱非供犯罪所用之物，另扣案被告所有之玻璃
    球管一個、塑膠吸管二支係供其自行施用安非他命所用，既非供其販賣安非他命
    所用，不另為沒收之諭知，其認事、用法及量刑均無不當，被告丙○○上訴否認
    犯罪，並無理由，應予駁回。
三、公訴意旨另以被告曾基於意圖販賣安非他命之概括犯意，自八十七年一月間起至
    同年三月五日止連續在台北市○○區○○路十六巷口等地之馬路上向綽號「阿雲
    」之不詳姓名女子、向施順溢購買安非他命，出售予陳美卿，惟被告供稱其出售
    予陳美卿之安非他命係向林志雄所購買，此外復查無其他積極證據足認其曾向綽
    號「阿雲」之女子或施順溢購買安非他命後，有無償轉讓或販賣之行為，尚難僅
    以其供出安非他命來源，即認其另有販賣犯行，附此敘明。
四、另查，被告雖因於八十五年六月至九月間，連續多次與賴丁舟共同販賣安非他命
    犯行，經本院以八十七年度上訴字第三０八三號判處販賣安非他命有期徒刑三年
    ，有該判決在卷可參，惟被告於該案八十五年九月二十三日為警查獲後，被告曾
    因另案送監執行有期徒刑一年，於八十六年九月一日出監，本案其係於八十七年
    一月底二月初始販入安非他命，期間相距甚久，且經被告自承本案與前揭案件並
    無相關連性，其係於出監後才開始向林志雄購買（見原審八十八年十一月四日審
    判筆錄），難認本件販賣安非他命之行為亦在其八十五年間之計劃之內而有概括
    犯意，核本件與前揭案件尚無連續犯之裁判上一罪之關係，非為既判力範圍所及
，併此敘明。
據上論斷，應依刑事訴訟法第三百六十八條、第三百七十一條，判決如主文。
本案經檢察官劉斐玲到庭執行職務。
中     華     民     國    八十九   年      五        月      二十六    日
                             臺灣高等法院刑事第八庭
                                 審判長法  官  蔡  秀  雄
                                       法  官  陳  炳  彰
                                       法  官  沈  宜  生
右正本證明與原本無異。
如不服本判決應於收受送達後十日內向本院提出上訴書狀，其未敘述上訴之理由者並
得於提起上訴後十日內向本院補提理由書（均須按他造當事人之人數附繕本）。
                                       書記官  明  祖  星
中     華     民     國    八十九   年      六        月        五      日
附錄：本案論罪科刑法條全文
管制藥品管理條例第十三條之一
違反前條之規定，其屬於第二條第一款至第三款之麻醉藥品者，應分別依法處罰。
違反前條之規定，其屬於第二條第四款之麻醉藥品者，依左列規定處罰：
一、非法輸入、製造、運輸、販賣者，處五年以上有期徒刑，得併科五萬元以下罰金
    。
二、意圖販賣而非法持有者，處三年以上十年以下有期徒刑，得併科三萬元以下罰金
    。
三、意圖營利而非法為人施打者，處五年以下有期徒刑，得併科二萬元以下罰金。
四、非法施打、吸用者，處三年以下有期徒刑、拘役或一萬元以下罰金。
五、非法持有者，處二年以下有期徒刑、拘役或五千元以下罰金。
前項第一款之未遂犯罰之。
犯第二項第四款之罪有癮者，應由審判機關先行指定相當處所勒戒。經勒戒斷癮後再
犯者，加重本刑至三分之二。


司法院資訊處製作；財團法人民間司法改革基金會備份。
